【裁判字號】    99,抗,724
【裁判日期】    990901
【裁判案由】    聲請定其應執行刑
【裁判全文】
臺灣高等法院臺中分院刑事裁定           99年度抗字第724號
抗  告  人
即 受刑 人  甲○○
上列抗告人因聲請定應執行之刑案件，不服臺灣苗栗地方法院中
華民國99年6月28日裁定（99年度聲字第433號）提起抗告，本院
裁定如下：
    主  文
抗告駁回。
    理  由
一、原裁定意旨略以：受刑人甲甲○○所犯如附表所示之罪，經
    先後判處如附表所示之刑，均經確定在案。茲檢察官聲請定
    其應執行之刑，本院審核認聲請為正當，應定其應執行之刑
    ，爰依法定其應執行刑有期徒刑18年等語。
二、本件抗告人即受刑人（下稱抗告人）抗告意旨略以：抗告人
    因毒品危害防制條例案件，於審判中經檢察官追加起訴，而
    追加起訴前之判決，若係聲請定應執行後，對於二裁判以上
    之罪之增減，有利於抗告人。然經追加起訴後之審理，因作
    業時間相悖，遂使同一案件分兩次判決。雖定應執行之刑，
    權在法官權限，並無違法，但懇請鈞院審酌抗告人犯後自白
    為減輕其刑，若和一般無自白之案件同在18 、19年間，對
    於一般案件有期徒刑50年所定執行為19年，甚或有期徒刑30
    年所定執行刑17年。而抗告人之徒刑為18年3月，但應定執
    行刑減3月為18年，對於之間比例原則差距甚大，並有違當
    初設立自白減輕其刑之立案方針。懇請鈞院審酌抗告人犯後
    想脫離不堪回首之過去，重新站起之悔意，撤銷原定刑，另
    定應執行之刑期，並求一個平衡點云云。
三、按數罪併罰，有二裁判以上者，其宣告之多數有期徒刑，於
    各刑中之最長期以上，各刑合併之刑期以下，定其刑期，刑
    法第53條、第51條第5款分別定有明文。次按，數罪併罰而
    有二裁判以上，應定其應執行刑之案件，法院所為刑之酌定
    ，固屬自由裁量事項，然定應執行刑之立法意旨，一方面為
    執行刑之便利，他方面亦為受刑人之利益而設（最高法院84
    年度台非字第452號判決意旨參照），尚非概無法律性之拘
    束，在法律上有其外部性及內部性界限。前者乃法律之具體
    規定，使法院得以具體選擇為適當裁判，此為自由裁量之外
    部界限。後者，則為法院為自由裁量時，所應考量法律之目
    的，法律秩序之理念所在，為自由裁量之內部界限。法院為
    裁判時，二者均不得有所逾越。在數罪併罰而有二裁判以上
    ，應定其應執行刑之案件，法院所為刑之酌定，固屬自由裁
    量事項，然對於法律之內、外部界限，仍均應受其拘束（最
    高法院94年度台非字第21號判決意旨參照）。又定應執行刑
    ，乃為法院行使裁量權之範圍，若其裁量權之行使並未違反
    法律規定或比例原則，尚不得任意指為違法。再按數罪併罰
    ，應依分別宣告其罪之刑為基礎，定其應執行刑，此觀刑法
    第五十一條規定自明，故一裁判宣告數罪之刑，雖曾經定其
    執行刑，但如再與其他裁判宣告之刑定其執行刑時，前定之
    執行刑當然失效，仍應以其各罪宣告之刑為基礎，定其執行
    刑，不得以前之執行刑為基礎，以與後裁判宣告之刑，定其
    執行刑（最高法院59年台抗字第367號著有判例）。
四、經查：抗告人先後犯有如附表所示之施用、販賣或轉讓第一
    級或第二級毒品等罪，並經法院各處以附表所示之刑後，其
    中附表編號1之2罪合計有期徒刑10月，經原案判決定應執行
    刑為有期徒刑 9月，編號2之3罪合計有期徒刑11年11月，經
    原案判決定應執行刑為有期徒刑8年6月，編號3之6罪合計有
    期徒刑30年，經原案判決定應執行刑為有期徒刑 9年，均先
    後確定在案，有該等案號之刑事判決正本附卷可稽。嗣經臺
    灣苗栗地方法院檢察署檢察官聲請原審法院就抗告人之附表
    編號 1、2、3所示各罪定其應執行之刑，則依上開判例意旨
    ，附表編號 1、2、3各自原案判決前定之執行刑當然失效，
    法院應以附表編號 1、2、3所示全部各罪之宣告刑為基礎，
    重新定其應執行刑。而原審審認檢察官之聲請為正當，依上
    揭法律規定，重新定其應執行刑有期徒刑18年，經核在各刑
    中之最長期即7年8月以上，各刑合併之刑期42年9月以下，
    亦未逾越附表編號 1、2、3各原案判決前定之執行刑總合18
    年 3月，是原審重新定其應執行刑之裁量權行使，既合於法
    律一定之外部性界限，復未逾越自由裁量之內部性界限，於
    法並無不合。抗告意旨仍執前詞指摘原審裁定不當，為無理
    由，應予駁回。
五、據上論結，應依刑事訴訟法第412條，裁定如主文。
中    華    民    國    99    年    9     月    1     日
            刑事第五庭  審判長法  官  趙  春  碧
                              法  官  林  宜  民
                              法  官  賴  恭  利
上列正本證明與原本無異。
得再抗告。
如不服本裁定，得於收受送達後5日內向本院提出抗告書狀 (須
附繕本)。
                              書記官  林  育  萱
中    華    民    國    99    年    9     月    1     日

司法院資訊處製作；財團法人民間司法改革基金會備份。
